【裁判字號】    95,訴,12
【裁判日期】    950522
【裁判案由】    損害賠償等
【裁判全文】
臺灣板橋地方法院民事判決                95年度訴字第12號
原      告  金時代文化出版有限公司
法定代理人  甲○○
訴訟代理人  戊○○
被      告  乙○○
                      （現於台灣屏東監獄方田分監執行中）
被      告  丁○○
上  一  人
訴訟代理人  丙○○
上列當事人間請求損害賠償等事件，經本院於民國95年5月8日言
詞辯論終結，判決如下：
    主      文
被告乙○○應給付原告新臺幣肆拾萬捌仟貳佰拾陸元，及自民國
九十五年五月九日起至清償日止，按年息百分之五計算之利息，
並於對被告乙○○之財產執行無效果時，在新臺幣貳拾萬元之範
圍內，由被告丁○○給付之。
原告其餘之訴駁回。
訴訟費用由被告乙○○負擔。
本判決第一項得假執行。
    事實及理由
一、原告起訴主張：(一)被告乙○○自民國90年3 月5 日起，任職
    原告公司擔任業務員工作，負責銷售及收取貨款之業務，竟
    利用職務之便，自91年5 月間起至92年12月間止，連續將自
    原告客戶處收取之貨款侵占入己，使原告受有損害，共計新
    臺幣（下同）408,216 元。而被告乙○○上開犯行，業經本
    院刑事庭以94年度易字第889 號判處被告乙○○有期徒刑8
    月，並經台灣高等法院刑事庭以94年度上易字第1655號駁回
    上訴確定在案。(二)被告丁○○既為被告乙○○在原告公司任
    職期間之人事保證人，是其對被告乙○○上開侵權行為所造
    成原告損失，依法亦應負賠償責任。(三)爰基於民法侵權行為
    損害賠償請求權及人事保證之法律關係，提起本訴等情，並
    聲明：被告乙○○應給付原告408,216 元及自起訴狀繕本送
    達翌日起至清償日止，按年息5%計算之利息，並於對被告乙
    ○○之財產執行無效果時，由被告丁○○給付之。
二、被告乙○○辯稱：伊目前無力一次賠償本件損害，僅能分期
    清償等語；被告丁○○則以：被告乙○○於受僱於原告後不
    久，即曾發生挪用公款情事，伊依人事保證規定代償後，原
    告卻仍繼續僱用被告乙○○擔任收款職務，致再造成本件損
    害，可見原告行為與有過失，是依法應可減輕或免除伊對本
    件損害之賠償責任等語資為抗辯。渠等並均聲明：原告之訴
    駁回。
三、原告主張被告乙○○在原告公司擔任業務員工作，負責銷售
    及收取貨款之業務，被告丁○○則為被告乙○○任職原告公
    司期間之人事保證人，而被告乙○○竟利用職務之便，自91
    年5 月間起至92年12月間止，連續將自原告客戶處收取之原
    告所有貨款侵占入己，使原告受有損害408,216 元等情，業
    據提出本院94年度易字第889 號判決、台灣高等法院94年度
    上易字第1655號判決及在職保證書等件（均影本）為證，並
    為被告不爭執，自堪信為真實。惟原告復主張被告均應就原
    告損害負賠償責任乙節，則為被告所否認，並以前詞置辯。
四、按因故意或過失，不法侵害他人之權利者，負損害賠償責任
    ，民法第184 條第1 項定有明文。查：本件被告乙○○既不
    否認其有原告所主張侵吞原告貨款408,216 元之侵權事實，
    揆諸首揭法條，其自應就原告所受之上開貨款損害負賠償責
    任，至其雖辯稱目前無力清償云云，但仍難卸免賠償責任，
    且於原告同意前，亦無從准予分期清償，至於灼然，是其所
    辯並非可採。
五、再按「稱人事保證者，謂當事人約定，一方於他方之受僱人
    將來因職務上之行為而應對他方為損害賠償時，由其代負賠
    償責任之契約。前項契約，應以書面為之」、「人事保證之
    保證人，以僱用人不能依他項方法受賠償者為限，負其責任
    」，民法第756 條之1 、第756 條之2 第2 項分別定有明文
    。由上規定可知，人事保證之保證人係於債權人不能依他項
    方法受賠償時，始須負賠償責任，先此指明。查：本件原告
    所受損害，因未有任何責任保險，故無法由保險或他法獲得
    理賠之事實，業據原告陳明在卷，復為被告丁○○不爭執，
    是原告訴請被告丁○○在對被告乙○○之財產執行無效果時
    ，應負賠償責任云云，核屬有據。
六、惟按「僱用人對受僱人之選任或監督有疏懈者，法院得減輕
    保證人之賠償金額或免除之」，民法第756 條之6 第2 款亦
    有明文。查：被告丁○○抗辯：被告乙○○於受僱原告之初
    即曾發生挪用款項情事，其於91年3 月至5 月間代償後，原
    告仍繼續僱用被告乙○○擔任收款業務乙節，則為原告所不
    所不否認，而經參佐原告訴訟代理人戊○○於本院95年3 月
    9 日審理時陳稱：「... 之後我們還是讓被告乙○○擔任業
    務員兼收款的工作，但我們有調整被告乙○○的工作區域」
    、「因為我們人員不足才會繼續讓被告乙○○的收款工作」
    等語，本院認被告乙○○前於91年3 月間發生挪用原告公司
    款項後，原告雖曾調整被告乙○○之工作區域，然工作性質
    內容仍未脫離收款工作，且又無其他監督機制以資配合，原
    告僅調整被告乙○○工作區域之行為，顯不能有效防止相類
    事件再發生之機率。因此，原告就乙○○自91年5 月起至92
    年12月間再次利用收款職務之便，為本件挪用公款之侵權行
    為，其所為之監督即難謂無任何疏懈，是被告丁○○依人事
    保證規定所負之賠償責任依法應予減免。茲審酌原告監督被
    告乙○○之疏懈程度及原告所受損害等情，本院認被告丁○
    ○應負之賠償責任在20萬元範圍內為適當。
七、從而，原告民法侵權行為損害賠償請求權及人事保證之法律
    關係，訴請被告乙○○給付408,216 元及自起訴狀繕本送達
    翌日即95年5 月9 日起至清償日止，按年息5%計算之利息，
    並於對被告乙○○之財產執行無效果時，在20萬元之範圍由
    被告丁○○給付之，為有理由，應予淮許，逾此部分之請求
    ，則屬無據，應予駁回。又就原告勝訴部分，係命為50萬元
    以下之給付，應依職權宣告假執行。
八、本件事證已臻明確，兩造其餘攻擊或防禦方法，經本院審酌
    後，認均與本件之結論無涉，茲不再一一論述，併予敘明。
據上論結，本件原告之訴為一部有理由、一部無理由，依民事訴
訟法第79條、第389 條第1 項第5 款，判決如主文。
中    華    民    國    95    年    5     月    22    日
                  民事第二庭    法  官  古秋菊
以上正本係照原本作成
如對本判決上訴，須於判決送達後20日內向本院提出上訴狀
中    華    民    國    95    年    5     月    22    日
                            書記官  李錦輝


司法院資訊處製作；財團法人民間司法改革基金會備份。
